【裁判字號】    98,交聲,1911
【裁判日期】    980626
【裁判案由】    聲明異議
【裁判全文】
臺灣臺中地方法院交通事件裁定        98年度交聲字第1911號
原處分機關  交通部公路總局臺中區監理所豐原監理站
異  議  人
即受處分人  甲○○
上列聲明異議人因違反道路交通管理處罰條例案件，對於交通部
公路總局臺中區監理所豐原監理站於民國98年5月20日所為之豐
監稽違字第裁63-HD0000000號處分聲明異議，本院裁定如下：
    主    文
原處分關於吊扣職業聯結車駕駛執照壹拾貳個月部分撤銷。
甲○○汽車駕駛人駕駛汽車，經測定酒精濃度超過規定標準，吊
扣小型車普通駕駛執照壹年。
    理    由
一、原處分機關略以：受處分人即異議人甲○○（下稱異議人）
    於民國98年5月20日凌晨1時39分許，駕駛車牌號碼3903-LK
    號自小客車，在臺中縣清水鎮○○路、清水路口，因「酒後
    駕車，經檢測值為0.41mg/l」之違規，經臺中縣警察局清水
    分局以中縣警交字第HD0000000號舉發違反道路交通管理事
    件通知單依法舉發。又按，駕駛執照為駕駛汽車之許可憑證
    ，雖道路交通安全規則第53條規定各類車種之駕駛執照，然
    依同規則第61條規定，民眾已具備較低級車類駕駛執照後，
    當其取得高一級車類駕駛執照資格時，基於一人一照原則，
    應換發較高一級車類駕駛執照，且准予憑較高一級車類之駕
    駛執照駕駛低級車類之車輛，現行駕駛執照核發制度、分為
    汽車機車駕駛執照兩個駕駛許可憑證，就同屬汽車之範圍，
    如取得較高一級車類之駕駛資格者，僅係取得許可範圍較廣
    之單一憑證，而非取得數個許可憑證。是本件酒駕違規案，
    故原處分機關裁決吊扣異議人所領憑以許可駕駛汽車行駛道
    路之汽車駕駛執照，以限制其繼續駕車行使道路之權利，係
    屬駕駛行為之限制，故於98年5月20日依道路交通管理處罰
    條例第35條第1項第1款規定，以豐監稽違字第裁63-HD00000
    00號裁決書，裁處異議人罰鍰新臺幣（下同）34,500元（98
    年5月20日已繳），並吊扣職業聯結車駕駛執照12個月、施
    以道安講習，逾期則依裁決書處罰主文規定裁處等語。
二、異議人聲明異議意旨略以：道路交通管理處罰條例第68條業
    已刪除吊扣各級駕照，而異議人因駕駛自小客車違規被吊扣
    職業聯結車駕駛執照，為裁罰不當，且有違行政程序法第7
    條，請求撤銷原處分關於吊扣職業聯結車駕駛執照部分。
三、按汽車駕駛人飲用酒類或其他類似物後，其吐氣所含酒精濃
    度超過每公升0.25毫克，不得駕車；駕駛汽車經測試檢定酒
    精濃度超過規定標準者，處新臺幣15000元以上60000元以下
    罰鍰，並當場移置保管其車輛及吊扣其駕駛執照1年，道路
    交通安全規則第114條第2款、道路交通管理處罰條例第35條
    第1項第1款分別定有明文。復按道路交通管理處罰條例第68
    條業於94年12月14日修正，並自95年3月1日施行，修正前之
    道路交通管理處罰條例第68條規定：「汽車駕駛人，因違反
    本條例及道路交通安全規則之規定，受【吊扣或】吊銷駕駛
    執照處分時，【吊扣或】吊銷其持有各級車類之駕駛執照。
    」，而修正後之道路交通管理處罰條例第68條規定：「汽車
    駕駛人，因違反本條例及道路交通安全規則之規定，受吊銷
    駕駛執照處分時，吊銷其持有各級車類之駕駛執照。」，其
    立法理由略以：「原條文將違法或違規駕駛人所持有各級車
    輛之駕駛執照一併吊扣或吊銷施之過酷，影響人民工作及生
    活過鉅，爰修正之。」等語，又最後通過之修正條文，係將
    道路交通管理處罰條例第68條原有條文中之【吊扣或】三字
    刪除等情，有立法院交通管理委員會94年10月5日台立交字
    0942400153號函及函附道路交通管理處罰條例第68條條文對
    照表在卷可稽（詳見立法院公報第94卷第70期第136頁至第
    142頁），是依修正後道路交通管理處罰條例第68條之規定
    ，受吊扣駕駛執照處分時，不再吊扣其持有各級車類之駕駛
    執照，僅於受吊銷駕駛執照處分時，始吊銷其持有各級車類
    之駕駛執照（臺灣高等法院臺中分院96年度交抗字第136號
    裁定意旨亦同此見解供參）。
四、經查：
  (一)本件異議人前揭交通違規事實，經臺中縣警察局清水分局以
    上開舉發違反道路交通管理事件通知單依法舉發，並經原處
    分機關上開裁決書裁罰在案，其前揭違規行為堪以認定。
  (二)惟核異議人之違規行為係發生於98年5月20日，自應依修正
    後之道路交通管理處罰條例第68條裁處。且修正後道路交通
    管理處罰條例第68條之規定，既將「吊扣」等字刪除，是依
    前開說明，駕駛人受吊扣駕駛執照處分時，不再吊扣其持有
    各級車類之駕駛執照，故原處分機關於作成吊扣駕駛執照處
    分時，應就行為人所應吊扣之駕駛執照種類予以限定，始符
    合依法行政原則。是依前述異議人依法所受之處分應為限制
    其駕駛自小客車之權利。而異議人持有之駕駛執照為職業聯
    結車駕駛執照，且其係以駕駛聯結車為業，亦未領有自小客
    車駕駛執照，自無從繳交自小客車駕駛執照可供吊扣，若因
    異議人無自小客車駕駛執照可供吊扣，而吊扣異議人之職業
    聯結車駕駛執照，此舉顯然將剝奪異議人駕駛聯結車之權利
    ，對異議人之工作權造成極大之損害，復與現行之道路交通
    管理處罰條例第六十八條之規定未合，故異議人此部分異議
    理由，自屬可採。綜上，本件異議人之異議，為有理由，爰
    撤銷原處分關於「吊扣汽車駕駛執照12個月（指異議人所領
    有之職業聯結車駕駛執照）」部分，並就撤銷部分改諭知如
    主文第2項所示之處罰。
  (三)又本件異議人駕駛自小客車時酒精濃度超過規定標準之違規
    行為，事證明確，已如前述，則原處分機關就此依道路交通
    管理處罰條例第35條第1項第1款裁處異議人罰鍰34,500元，
    並施以道安講習部分，則核無不當，且受處分人就此部分並
    未聲明為異議，併此敘明。
  (四)至於公路機關因汽車駕駛人取得高一級車類之駕駛資格者，
    應換發駕駛執照，並准其駕駛較低級車類之車輛，而已領有
    聯結車職業駕駛執照者，得駕駛小型車、輕型機器腳踏車的
    規定，而於實務上僅逐級核給汽車駕駛執照一張，致持有職
    業聯結車駕駛執照者，因駕駛普通小型車違規，而須吊扣小
    型車普通駕駛執照時，產生技術層面之困難，惟行政機關本
    應時時因應法令之變更，而精進其行政執行成效，斷不得因
    技術層面之困難，而置相關法令於不顧，甚或逾越比例原則
    ，是技術層面的問題，尚難據為原處分並無不當之理由，附
    此敘明。
五、據上論斷，應依道路交通管理處罰條例第87條第2項，道路
    交通案件處理辦法第20條，裁定如主文。
中    華    民    國    98    年    6     月    26    日
                      交通法庭  法  官  廖慧如
上正本證明與原本無異。
如不服本裁定，應於送達後五日內，向本院提出抗告狀。
                                書記官  張宏清
中    華    民    國    98    年    6     月    26    日


司法院資訊處製作；財團法人民間司法改革基金會備份。
